臺灣士林地方法院民事判決　九十年度簡上字第一八六號
　　上　訴　人　丙○○
　　　　　　　　丁○○
　　被上訴人　　乙○○○
　　訴訟代理人　甲○○
右當事人間請求給付票款事件，上訴人對於中華民國九十年九月十八日本院士林簡易
庭九十年度士簡字第九三六號第一審判決提起上訴，本院判決如左：
    主  文
原判決關於命上訴人連帶給付超過新台幣參拾捌萬玖仟元部分，及該部分假執行之宣
告，暨訴訟費用之裁判均廢棄。
右廢棄部分被上訴人在第一審之訴駁回。
其餘上訴駁回。
第一審、第二審訴訟費用由上訴人連帶負擔二分之一，餘由被上訴人負擔。
    事  實
甲、上訴人方面：
  一、聲明：
  （一）原判決廢棄。
  （二）被上訴人在第一審之訴駁回。
  二、陳述：除與原審判決書所載者相同茲予引用外，補稱：
  （一）上訴人丁○○部份：
    １、系爭兩張支票（如附表所示）是丙○○逼迫伊背書，丙○○說如果不背書要
        打伊，伊才背書，丙○○說被上訴人是伊妹妹，不會害他。被上訴人要軋票
        （即提示支票）前，有打電話給伊，伊請被上訴人不要去軋票，被上訴人說
        除非丙○○求她，否則不可能。八十萬元票款如何算出來，伊不知道。錢不
        是伊借的，是丙○○的事，伊不用負背書人責任。
    ２、原審判決後，系爭支票其中一張（附表編號二）四十萬元已經清償，拿回支
        票及退票理由單原本。
  （二）上訴人丙○○部份：
    １、伊陸陸續續向被上訴人借錢，每次新台幣（下同）三、五萬，有還一部份利
        息，到八十八年十二月間，被上訴人與伊結算，積欠共計八十萬元，系爭二
        張支票是伊同一天簽發的，當時被上訴人承諾伊只要還票款本金八十萬元，
        而且被上訴人在提示支票前曾承諾伊到期不會提示，會讓伊延期，不料她竟
        提示支票，讓伊退票，遭到拒絕往來，生意失敗，伊無力還錢。被上訴人騙
        伊不會提示支票，又去提示，目的是要對伊財產假扣押。
    ２、被上訴人說如果不找伊太太丁○○在支票後面背書，就不借伊錢，伊才對丁
        ○○說不背書會修理她，被上訴人不知道伊有講這種話。伊沒有料到生意會
        失敗，才叫丁○○背書。
  三、證據：提出支票暨退票理由單一份。
乙、被上訴人方面：
  被上訴人未於言詞辯論期日到場，據其前於準備程序到場時所為聲明、陳述如下：
  一、聲明：駁回上訴。
  二、陳述：除與原審宣示判決筆錄所載者相同茲予引用外，補稱：
  （一）上訴人二人分別有財產數筆，其二人稱無錢可還，核屬託辭，其上訴只是拖
        延時間，其所言不實。
　（二）被上訴人並未逼迫上訴人丁○○在支票背書，被上訴人早就將款項借給上訴
　　　　人丙○○，不可能再以不借他錢脅迫他。被上訴人並未同意上訴人屆期不軋
　　　　票。
  三、證據：援用原審之立證方法，並提出歸戶財產查詢單影本二份為證。
    理  由
甲、程序方面：
  一、民法第二百七十五條規定連帶債務人中之一人受確定判決，而其判決非基於該
      債務人之個人關係者，為他債務人之利益亦生效力，故債權人以各連帶債務人
      為共同被告提起給付之訴，被告一人提出非基於其個人關係之抗辯有理由者，
      對於被告各人即屬必須合一確定，自應適用民事訴訟法第五十六條第一項之規
      定。（最高法院三十三年度上字第四八一０號判例參照）。經查，本件被上訴
      人係以上訴人二人為連帶債務人，訴請其連帶給付票款七十八萬九千元（原請
      求連帶給付票款八十萬元及法定遲延利息，嗣於上訴程序中減縮聲明為票款七
      十八萬九千元），而上訴人丁○○係以其經脅迫而背書，不應負背書人責任，
      對原判決全部不服為由提起上訴，其後併主張已清償部份票款之理由，顯係非
      基於個人事由所為之上訴，揆諸前揭說明，其就原判決全部不服上訴之效力自
      及於丙○○（原聲明上訴，嗣又撤回上訴），合先敘明。
  二、本件被上訴人，未於言詞辯論期日到場，核無民事訴訟法第三百八十六條所列
      各款之情形，爰依上訴人聲請，由其一造辯論而為判決。
乙、實體方面：
一、本件被上訴人起訴主張其執有上訴人丙○○所簽發，由上訴人丁○○背書，如附
    表所示支票二紙，屆期後提示不獲兌現，爰依票據關係，提起本訴，求為判決命
    上訴人連帶給付票款七十八萬九千元（原聲明請求票款八十萬元及法定遲延利息
    ，嗣減縮聲明為七十八萬九千元）等語。
二、上訴人丁○○則辯稱：系爭支票是丙○○逼迫伊背書，錢不是伊借的，是丙○○
    的事，伊不用負責任，原審判決後，已清償一張支票票款四十萬元云云。上訴人
    丙○○則辯稱：被上訴人曾承諾伊到期不會提示，會讓伊延期，不料竟然提示支
    票，讓伊退票，生意失敗，無力還錢云云。
三、被上訴人主張其執有由上訴人丙○○所簽發，經上訴人丁○○背書，如附表所示
    之支票二紙，屆期後提示不獲兌現之事實，業據其於原審提出相符之支票暨退票
    理由單為證，並為上訴人所不爭執，原告此部份主張堪信為真正。而上訴人分別
    以前詞置辯，經查：
（一）關於上訴人丁○○抗辯係丙○○逼迫其背書乙節，為被上訴人所否認，而上訴
      人丙○○雖陳稱有對上訴人丁○○表示如不背書會毆打丁○○之情，然其亦自
      陳被上訴人不知此情云云。按，「因被詐欺或脅迫，而為意思表示者，表意人
      得撤銷其意思表示。但詐欺係由第三人所為者，以相對人明知其事實或可得而
      知者為限，始得撤銷之。被詐欺而為之意思表示，其撤銷不得以之對抗善意第
      三人。」民法第九十二條第一項定有明文，另同法第九十三條前段亦明定「前
      條之撤銷，應於發見詐欺或脅迫終止後，一年內為之。」之內容。經核，縱上
      訴人丁○○果有因被上訴人丙○○脅迫而為背書之情形，其亦未舉證證明於脅
      迫後一年內，已為撤銷背書之意思表示，準此，其所為之背書自有法律上之效
      力，上訴人丁○○此部份抗辯尚不影響其背書之效力。
（二）就上訴人丁○○抗辯其非借款人，應由被上訴人丙○○負責，其無庸負責部份
      ，按，在票據上簽名者，依票上所載文義負責。發票人及背書人對於執票人應
      照支票文義擔保支票之支付。發票人承兌人背書人及其他票據債務人，對於執
      票人連帶負責。執票人得不依負擔債務之先後，對於前項債務人之一人或數人
      或全體行使追索權。票據法第五條第一項、第一百二十六條、第一百四十四條
      、第二十九條、第九十六條第一項、第二項分別規定甚明。又，除執票人取得
      票據係出於惡意者外，票據債務人不得以自己與發票人或執票人之前手所存抗
      辯之事由對抗執票人，票據法第十三條亦有明文。上訴人丁○○既於系爭支票
      背書，而其又未主張並舉證證明被上訴人係惡意取得系爭支票，其自應負支票
      背書人連帶給付票款之責任，其此部份抗辯亦不足採。
（三）至於上訴人丙○○辯稱被上訴人曾承諾其屆期不會提示支票，會讓其延期乙節
      ，為被上訴人所否認，況且，屆期提示支票乃票據持票人之法定權利，被上訴
      人既為系爭支票之持票人，其依法行使提示支票之權利，自屬有據，縱上訴人
      丙○○確有經濟能力轉差，無力清償之狀況，亦屬其個人事由，仍不得減免其
      票據債務人之責任，此部份抗辯亦非有據。
（四）末查，上訴人丁○○另抗辯原審判決後，系爭支票其中一張四十萬元已經清償
      部份，業據其於言詞辯論期日提出如附表二所示之支票暨退票理由單原本為憑
      ，而被上訴人經合法通知，未於言詞辯論期日到場爭執，考以上訴人既已取回
      上開支票及退票理由單原本，其此部份抗辯應屬可採。準此，被上訴人上開票
      款債權七十八萬九千元，其中四十萬元，業因清償而消滅，餘額應以三十八萬
      九千元為是。
四、從而，被上訴人依票據關係，訴請上訴人連帶給付票款三十八萬九千元，洵有理
    由，應予准許。至逾此部份之請求，則無理由，應予駁回。原審就超過上開應准
    許部份，因未及審酌上訴人上訴後始提出之證據方法，而為上訴人敗訴之判決，
    並依職權宣告假執行，自有未洽，上訴意旨就此部份指摘原判決不當，求予廢棄
    改判，為有理由，爰由本院予以廢棄改判，如主文第二項所示。至於上開應准許
    部份，原審判命上訴人連帶給付，並依職權為假執行之宣告，核無違誤，上訴意
　　旨，就此部份仍執前詞，指摘原判決不當，求予廢棄改判，為無理由，應予駁回
　　其上訴。
五、據上論結，本件上訴為一部有理由、一部無理由，依民事訴訟法第四百三十六條
    之一第三項、第四百五十條、第四百四十九條第一項、第七十九條但書、第八十
    五條第二項、第四百六十三條、第三百八十五條第一項前段，判決如主文。
中　　　華　　　民　　　國　　九十一　　年　　　八　　　月　　 十三 　　日
                            臺灣士林地方法院民事第三庭
~B審判長法官　李玉卿
~B法　　　官　王怡雯
~B法　　　官　施月燿
右為正本係照原本作成。
本判決不得上訴。
中　　　華　　　民　　　國　　九十一　　年　　　八　　　月　　 十五 　　日
~B法院書記官　謝文傑
附表
┌──┬──────────┬─────┬────┬────┬────┐
│編號│付     款      人   │ 支票號碼 │發 票 日│金    額│提 示 日│
├──┼──────────┼─────┼────┼────┼────┤
│一  │台北市第五信用合作社│AH0000000 │89.12.24│四十萬元│90.05.03│
├──┼──────────┼─────┼────┼────┼────┤
│二  │同右                │AH0000000 │89.12.29│四十萬元│90.05.03│
└──┴──────────┴─────┴────┴────┴────┘
